臺灣高等法院臺南分院刑事判決　　　　　　　 九十三年度上訴字第一九號　 Ｃ
　　　上　訴　人
　　　即　被　告　甲　○　○
　　　選任辯護人　周　金　城
右上訴人因違反著作權法案件，不服臺灣臺南地方法院九十二年度訴字第八四一號中
華民國九十二年十二月二十九日第一審判決（起訴案號：臺灣臺南地方法院檢察署九
十二年度偵字第五三七七號；及移
），提起上訴，本院判決如左：
      主      文
上訴駁回。
      事      實
一、甲○○係台南市○○路五五三號「遊戲博士資訊館」負責人，明知綽號「小吳」
    之姓名年籍不詳之成年人，所販賣如附表一所示之遊戲光碟及如附表二所示之遊
    戲卡匣，均係他人於不詳時、地未經著作財產權人台灣光榮綜合資訊股份有限公
    司（以下簡稱台灣光榮公司）、日商任天堂株式會社之同意授權，而擅自重製上
    開公司享有著作權之遊戲軟體，竟意圖營利，並基於以移轉所有權之方法散布著
    作重製物為常業之犯意，自民國（下同）九十一年十二月某日起，向「小吳」以
    每片遊戲ＣＤ光碟每片新台幣（下同）二十五元、ＤＶＤ光碟每片一百元、遊戲
    卡匣四百至五百元不等之價格購入後，即以每片遊戲ＣＤ光碟五十元、遊戲ＤＶ
    Ｄ光碟一百五十元、遊戲卡匣六百元至七百元不等之價格，以移轉所有權之方法
    出售予不特定之顧客牟利，並恃之為常業。嗣於九十二年四月二十八日下午一時
    二十分許，為警持搜索票至上開「遊戲博士資訊館」查獲，並扣得如附表一所示
    之盜版遊戲光碟二十四片、附表二所示之盜版遊戲卡匣一千五百一十片及未據告
    訴之盜版遊戲光碟三千八百零七片、目錄四十二本等物。
二、甲○○在前揭案件為警查獲後，仍不知悔改，竟仍承前開意圖營利，並基於以移
    轉所有權之方法散布著作重製物為常業之犯意，明知如附表三所示之遊戲光碟及
    如附表四之遊戲卡匣，均係他人於不詳時、地未經著作財產權人台灣光榮公司、
    日商任天堂株式會社之同意授權，而擅自重製上開公司享有著作權之遊戲軟體，
    ，仍自九十二年四月某日起，向綽號「邱仔」、「阿章」等姓名年籍不詳之成年
    人，以不詳價格購入後再以每片遊戲ＣＤ光碟五十元、遊戲ＤＶＤ光碟一百五十
    元、遊戲卡匣六百元至七百元不等之價格後，再以移轉所有權之方法出售予不特
    定之顧客牟利，而侵害前揭著作權人之著作財產權。嗣於九十二年十月十五日下
    午五時二十分許，甲○○駕駛車牌號碼六Ｓ─０七九一號自用小客車，持如附表
    三所示之遊戲光碟其中二十四片，至台南市○○路○段一０七號「益智行電視遊
    樂器專賣店」，向該店負責人陳碧英兜售時，為警持搜索票當場查獲，並在其所
    駕駛之前開自用小客車上，扣得如附表三所示之盜版遊戲光碟一百十六片、附表
    四所示之盜版遊戲卡匣三百零五片及未據告訴之盜版遊戲光碟四千二百三十片。
三、案經告訴人台灣光榮公司、日商任天堂株式會社訴由內政部警政署保安警察第二
    總第四大隊第二中隊報請臺灣臺南地方法院檢察署檢察官偵查起訴及移送本院併
    案審理。
      理      由
一、上訴人即被告甲○○略謂：伊於八十六年三月間開始購入系爭遊戲光碟及卡匣之
    初，即將此視為投資而打算日後反覆多次販賣，經五次分別遭警查獲，第五次於
    八十九年三月二十八日被查獲，經本院以九十二年度重上更（二）字第一七八號
    判決罪刑後現上訴由最高法院審理中，惟被告仍依照原計劃繼續販賣系爭遊戲光
    碟及卡匣，因此於九十二年四月二十八日及同年十月十五日再於本案被查獲，依
    法本案犯罪事實應與前案犯罪事實構成連續犯以一罪論，本案應移送與前案併案
    審理等語。按刑法上之連續犯，除客觀上須具備連續數行為而犯同一罪名外，主
    觀上須始終出於同一概括犯意為之，若後之行為係另行起意，雖亦係犯同一罪名
    ，不得認為連續犯。經查，被告於前案第一次遭查獲經起訴後，仍反覆多次販賣
    系爭遊戲光碟及卡匣，再經四次分別遭警查獲，先後移送併前案審理，此有本院
    九十二年度重上更（二）字第一七八號刑事判決書一份附本院卷足稽，顯然被告
    已明知其販賣系爭遊戲光碟及卡匣之行為係屬不法，仍有恃無恐，而反覆以同一
    方式長期侵害他人之著作權，顯係另行起意犯本案，況其前案最後一次是於八十
    九年三月二十八日被查獲，距本案係分別於九十二年四月二十八日及同年十月十
    五日遭查獲之相隔期間非短，益徵其涉犯本案係另行起意為之，因之。被告主張
    本案應移送與前案併案審理乙節，不足採取，先附此敘明。
二、上訴人即被告甲○○固坦承有於犯罪事實欄一、部分所載之時、地，販賣如附表
    一、附表二所示之遊戲光碟及遊戲卡匣，且附表一所示之光碟均為台灣光榮公司
    享有著作權之著作等事實不諱，惟矢口否認有侵害如附表二所示遊戲卡匣之著作
    權及在犯罪事實欄二、部分所載之時、地，販賣如附表三、附表四之遊戲光碟及
    遊戲卡匣等犯行，並辯稱：我沒有常業之犯意，如附表二所示之遊戲卡匣，係外
    國人著作，完成於九十一年一月一日我國加入世貿組織前，且未依法發行，均未
    滿足一般人在坊間一般出售或出租同類著作之營業處所可買得或租得之合理需要
    程度之在我國發行之要件，被告上游供應商及被告在我國未加入世貿組織前已利
    用該等著作，依修正前之著作權法該等著作權自不受我國著作權法之保障，反而
    被告應受到我國著作權法第一百零六條之二過度條款之保護；附表三所示之遊戲
    光碟係從網路幫客人所調，因故障無法使用，遂放在車上，附表四所示之遊戲卡
    匣，均為舊有軟體，原本要丟棄，當天前往益智行電視遊樂器專賣店係要兜售三
    國志攻略本，方順口詢及陳碧英如有需要可以贈送云云。經查：
(一)按我國著作權法於七十四年七月十日修正由註冊主義改採原創主義，對於本國人
    兼採任意註冊主義，惟對於外國人仍採註冊主義。嗣於八十一年六月十日修正之
    著作權法廢止註冊主義改採絕對原創保護主義，惟仍許登記，登記僅為對抗要件
    ，同時，追溯外國人著作保護規定（即增訂第一百零八條），凡依七十四年七月
    十日修正著作權法註冊之外國人著作，仍享有我國著作權法之著作權。至於八十
    一年六月十日修正之著作權法及現行著作權法，不論本國人或外國人均採原創保
    護主義，惟外國人著作，在世界貿易組織協定在中華民國管轄區域內生效日之前
    （即九十一年一月一日），仍需符合首次發行或同步發行之要件。換言之，外國
    人之著作，於中華民國區域外，首次發行後三十日內在中華民國管轄區域內發行
    者，如該外國人之本國，對中華民國人之著作，在相同情形下，亦予以保護且經
    查證屬實者，得享有著作權，著作權法第四條第一款，定有明文；而我國自九十
    一年一月一日加入「世界貿易組織」（ＷＴＯ）後，依「世界貿易組織」與貿易
    有關之智慧財產權協定（ＴＲＩＰＳ）第三條國民待遇原則之規定，就智慧財產
    權之保護而言，每一會員給予其他會員國民之待遇不得低於其給予本國國民之待
    遇，此觀之著作權法第四條但書規定甚明。又著作完成於世界貿易組織協定在中
    華民國管轄區域內生效日之前，未依歷次本法規定取得著作權而依本法所定著作
    財產權期間計算仍在存續中者，除本章另有規定外，適用本法，著作權法第一百
    零六條之一第一項前段定有明文。又被告本案犯罪時間係在世貿組織在我國管轄
    領域內生效日之後即利用該等著作，且無實據足證其於上開生效日前利用該等著
    作已進行重大投資，被告引我國著作權法第一百零六條之二過度條款以為保護，
    不足採取，合先敘明。復查：如附表一、附表三所示之「真三國無雙（三）」
    、「真三國無雙（二）中文版」、「真三國無雙中文版」、「三國志戰記中文版
    」、「不可能的任務中文版」、「真三國無雙（三）猛將傳」等遊戲光碟，均係
    臺灣光榮公司擁有著作財產權之電腦程式著作物等情，業據告訴人臺灣光榮公司
    指訴甚詳，且有扣押物品清單各一份附卷足稽，復為被告自承不諱。如附表二
    所示之遊戲卡匣，其中「超級瑪琍歐二」、「超級瑪琍歐一」、「淘氣瑪琍」、
    「黃金太陽一」、「瑪琍歐賽車」、「魔法假期」、「口袋怪獸金」、「口袋怪
    獸銀」、「口袋怪獸水晶」、「薩爾達傳說ＤＸ」、「ＺＥＬＤ時空之章」、「
    ＷＡＲＩＯＬＡＮＤ三」等均係在我國加入世界貿易組織之前，在我國首次或同
    步發行，業據告訴人日商任天堂株式會社指訴甚詳；而「ＺＡＬＤＡ」、「黃金
    太陽二」、「銀河戰士」、「聖火降魔錄─烈火之劍」、「口袋怪獸紅寶石」、
    「口袋怪獸藍寶石」、「超級瑪琍歐三」等則完成並發行於九十一年一月一日以
    後，有我國首次發售之統一發票三十四紙、日本國首次發行海報十七紙附卷足憑
    ；「口袋怪獸青」、「ＷＡＲＩＯＬＡＮＤ」、「ＤＯＮＫＥＹＫＯＮＧ」、「
    ＳＵＰＥＲＤＯＮＫＥＹＫＯＮＧ」、「ＤＯＮＫＥＹＫＯＮＧＬＡＮＤ」等，
    則均係在九十一年一月一日我國加入世界貿易組織前即完成且未依歷次著作權法
    修正取得我國著作權之著作，為告訴人日商任天堂株式會社自承在卷，惟自我國
    九十一年一月一日加入世界貿易組織後，依前揭說明，亦應受我國著作權法之保
    障。如附表四所示之遊戲卡匣，其中「ＴＥＴＲＩＳ（俄羅斯方塊）」、「Ｄ
    Ｒ．ＭＡＲＩＯ（ＧＡＭＥＢＯＹ用）」、「ＴＥＮＮＩＳ（網球）」、「打磚
    塊遊戲（ＡＬＬＥＹＷＡＹ）」、「超級瑪琍樂園（ＳＵＰＥＲＭＡＲＩＯＬＡ
    ＮＤ）」、「ＤＲ．ＭＡＲＩＯ」、「ＧＯＬＦ（高爾夫球）」等，均係依七十
    四年七月十日修正著作權法第十七條依法註冊，有內政部執照字號台內著字第七
    五四四０號、執照字號台內著字第九三０一七號、執照字號台內著字第七五四三
    九號、執照字號台內著字第七四七五五號、執照字號台內著字第七四七五七號、
    執照字號台內著字第九一九三四號、執照字號台內著字第八五二六五號各一紙附
    卷可按；「口袋怪獸金」、「口袋怪獸銀」、「淘氣瑪琍三」、「口袋怪獸水晶
    」、「薩爾達傳說─夢見島ＤＸ」、「薩爾達傳說」、「星星的傳說」、「組合
    機器人」、「口袋怪獸紅寶石」等，均係在我國首次或同步發行，有統一發票十
    六紙、日本首次發行海報十四份附卷可稽；「口袋怪獸赤」、「口袋怪獸黃」、
    「口袋怪獸綠」、「超級瑪琍三淘氣瑪琍」、「口袋怪獸青」、「小熊維尼」等
    ，則均係在九十一年一月一日我國加入世界貿易組織前即完成且未依歷次著作權
    法修正取得我國著作權之著作，為告訴人所自承，惟自我國九十一年一月一日加
    入世界貿易組織後，依前揭說明，亦應受我國著作權法之保障。
(二)被告自九十一年十二月某日起，向「小吳」購入遊戲光碟（ＣＤ每片二十五元、
    ＤＶＤ每片一百元）、遊戲卡匣（每片四百至五百元不等）後，再以每片遊戲Ｃ
    Ｄ光碟五十元、遊戲ＤＶＤ一百五十元、遊戲卡匣六百元至七百元不等之價格，
    出售予不特定之顧客，用以賺取差價等情，業據被告迭於偵查及原審審理中自白
    明確，且有照片十七紙、扣押物品清單一紙附卷可憑。另被告自九十二年四月某
    日起，向「邱仔」、「阿章」等人，以不詳價格購入後再以每片遊戲ＣＤ光碟五
    十元、遊戲ＤＶＤ一百五十元、遊戲卡匣六百元至七百元不等之價格，再出售予
    不特定之人，業據被告於偵查中自白明確（參九十二年度偵字第一一三二二號卷
    第四十七頁），於原審審理時亦坦承「有一些是客人要買，其自網路上幫其調貨
    」，復有扣押物品清單一紙在卷足憑。上開扣案盜版光碟之品質、包裝、標示、
    有無附說明書等情，確與真品不同，業據檢察官勘驗屬實並載明筆錄在卷足稽（
    參九十二年度偵字第一一三二二號卷第一二七頁）。被告雖辯稱，九十二年十月
    十五日當天，伊僅係要兜售三國志攻略本，因扣案之光碟片為已過期舊片，不可
    能再出售，方詢問陳碧英如有需要可以贈送云云。惟查，本案警方係先在被告身
    上查扣盜版遊戲光碟二十四片，嗣在被告所駕駛之車輛扣得其餘光碟及卡匣，而
    觀諸此次所扣得如附表三之盜版光碟中「真三國無雙三（猛將傳）ＤＶＤ」及「
    三國志戰記中文版ＤＶＤ」等均尚為新近遊戲光碟，則為被告所不否認（參九十
    二年度偵字第一一三二二號卷第九頁），是在被告向陳碧英所兜售之二十四片遊
    戲光碟中，顯含有前述新近光碟，是其所辯係過期舊片云云，顯係卸責之詞，不
    可採信。是以被告自九十一年十二月間起，以移轉所有權之方法散布他人著作重
    製物予不特定之人，賺取差價，其有營利之意圖，足堪認定。
(三)刑法上所謂常業犯，指反覆以同種類行為為目的之社會活動之職業性犯罪而言，
    至於犯罪所得之多寡，是否恃此犯罪為唯一之謀生職業，則非所問，縱令兼有其
    他職業，仍無礙於該常業犯罪之成立（最高法院八十五年台上字第五一○號判例
    參照）。是侵害著作權之常業犯，指有反覆以侵害著作權為目的之同種類社會活
    動之職業性犯罪而言，至於犯罪所得之多寡，是否恃此犯罪為唯一的謀生職業，
    則非所問，縱另兼有其他職業，或犯罪所得不多，均無礙於常業犯之成立。被告
    供承早上在市場販賣豬肉，下午則在看店，因現在市場生意不好，為了家庭生活
    從事販賣盜版光碟貼補家用等語，且由扣案如附表所示被告販賣前開遊戲光碟片
    、遊戲卡匣之規模非微，被告將之販售予不特之人，堪認係反覆以同種類行為為
    目的之社會活動為事實欄所示違反著作權法犯行，即構成常業犯罪，是被告所辯
    非屬常業犯云云，亦不足採。此外，復有查獲現場紀錄、檢視報告書、搜索筆錄
    、臺灣光榮公司執照、營利事業登記證及被侵害著作及權利相關證件清冊（詳九
    十二年度偵字第一一三二二號卷第一二頁、第十六頁至第二十三頁）等資料在卷
    足佐。故被告上開所辯，顯係事後卸責之詞，無足採取。本件事證明確，被告犯
    行洵堪認定。
三、核被告所為，係犯著作權法第九十四條第一項以犯第九十一條之一第三項之意圖
    營利而以移轉所有權之方法散布著作光碟重製物而侵害他人之著作財產權為常業
    罪。被告販賣盜版遊戲卡匣之輕度行為為販賣盜版光碟之重度行為所吸收，不另
    論著作權法第九十四條第一項以犯第九十一條之一第一項之意圖營利而以移轉所
    有權之方法散布著作重製物而侵害他人之著作財產權為常業罪。又所謂常業犯，
    則指以犯罪為日常之職業、賴以為生而言，其本質乃多數行為之集合或一定行為
    之反覆實施，在立法上予以擬制，定為一罪，即學理上可稱之實質上一罪。故就
    常業犯本身而言，如係觸犯單一法條罪名之常業犯，應不發生想像競合犯之問題
    （最高法院八十九年度台上字第三六九五號裁判參照）。又其多數行為之集合或
    一定行為之反覆實施，既在立法上予以擬制，定為一罪，倘部分犯行在法律修正
    前，部分犯行在法律修正後，則應無刑法第二條第一項新舊法比較之問題，附此
    敘明。公訴人認被告所犯係修正前著作權法第九十四條、第八十七條第二款、第
    九十三條第三款之罪，同時侵害數著作權人之著作財產權，係以一行為觸犯數罪
    名，為想像競合犯，尚有未洽。又被告自九十二年四月間起違反著作權法之犯行
    ，雖未據公訴人提起公訴，惟此部分既經公訴人移送併辦審理，經核與公訴人前
    述論罪科刑部分有常業犯之關係，犯罪事實同一，為起訴效力所及，本院自應併
    予審理。
四、另檢察官於起訴書附表一編號六部分，尚記載被告有侵害日商光榮公司「真三國
    無雙（二）猛將傳」著作權之犯行。惟此部分已據告訴人表示在我國並未享有著
    作權，且本院亦查無關於此部分犯行之積極證據，然公訴意旨既認此部分與前開
    論罪科刑之犯罪事實有常業犯之關係，爰不另為無罪之諭知。
五、原審認被告之罪證明確，因予適用著作權法第九十四條第一項、九十八條前段，
    刑法第十一條、第三十八條第一項第二款等規定，並審酌被告為貼補家用而為本
    案犯行，犯後態度尚稱良好，惟其販賣侵害他人權益之遊戲光碟、遊戲卡匣，數
    量龐大，又一再重犯，嚴重損害他人之智慧財產權且破壞我國保護智慧財產權之
    形象等一切情狀，量處被告有期徒刑二年。扣案如附表一、附表二、附表三、附
    表四所示之物及附表五所示之盜版遊戲光碟八千零三十七片，均係被告犯著作權
    法第九十四條第一項，供其犯罪所用之物，應依著作權法第九十八條前段之規定
    ，沒收之；另扣案之目錄四十二本，為被告所有，業據其供明在卷，且為供犯罪
    所用之物，應依刑法第三十八條第一項第二款之規定宣告沒收。本院經核原判決
    有罪及不另為無罪之諭知，其認事用法，均無違誤，另量刑亦稱妥適。被告上訴
    否認部分犯罪及指摘原判決量刑過重而有不當之處，為無理由，應予駁回。
據上論斷，應依刑事訴訟法第三百六十八條，判決如主文。
本案經檢察官廖椿堅到庭執行職務。
中    華    民    國      九十三      年      五      月      二十五    日
                                  臺灣高等法院臺南分院刑事第四庭
                                      審判長法官  鄭    文    肅
                                            法官  高    明    發
                                            法官  王    浦    傑
右正本證明與原本無異。
如不服本判決，應於判決送達後十日內向本院提出上訴狀，其未敘述理由者並應於提
出上訴狀後十日內向本院補提理由書（應附繕本)。
                                      法院書記官  蔡    振    豐
中    華    民    國      九十三      年      五      月      二十六    日
附錄法條：
著作權法第九十四條：
以犯第九十一條第一項、第二項、第九十一條之一、第九十二條或第九十三條之罪為
常業者，處一年以上七年以下有期徒刑，得併科新臺幣三十萬元以上三百萬元以下罰
金。
以犯第九十一條第三項之罪為常業者，處一年以上七年以下有期徒刑，得併科新臺幣
八十萬元以上八百萬元以下罰金。
著作權法第九十一條之一：
意圖營利而以移轉所有權之方法散布著作原件或其重製物而侵害他人之著作財產權者
，處三年以下有期徒刑、拘役，或科或併科新臺幣七十五萬元以下罰金。
非意圖營利而以移轉所有權之方法散布著作原件或其重製物，或意圖散布而公開陳列
或持有而侵害他人之著作財產權者，散布份數超過五份，或其侵害總額按查獲時獲得
合法著作重製物市價計算，超過新臺幣三萬元者，處二年以下有期徒刑、拘役，或科
或併科新臺幣五十萬元以下罰金。
犯第一項之罪，其重製物為光碟者，處三年以下有期徒刑、拘役，或併科新臺幣一百
五十萬元以下罰金。犯前項之罪，經供出其物品來源，因而破獲者，得減輕其刑。
